臺灣高雄地方法院民事判決　　　　　　 100年度小上字第41號
上　訴　人　蔡善銘
訴訟代理人　楊雅玲
被上 訴 人　陳美富
　　　　　　曹煥章
　　　　　　曹沛堅
　　　　　　蔡方和
上列當事人間返還簽約金事件，上訴人對於民國100 年1 月20日
本院鳳山簡易庭99年度鳳小字第997 號第一審判決提起上訴，本
院判決如下：
    主  文
上訴駁回。
第二審訴訟費用新台幣壹仟伍佰元由上訴人負擔。
    理  由
一、按對於小額程序之第一審判決之上訴，非以其違背法令為理
    由，不得為之；又所謂判決違背法令，乃指判決不適用法規
    或適用不當；而有第469 條所列第1 款至第5 款事由時，其
    判決當然為違背法令；小額程序之第二審判決，經兩造同意
    者，得不經言詞辯論為之，民事訴訟法第436 條之24第2項
    、第436 條之32第2 項準用第468 條及第469 條第1 款至第
    5 款（同條第6 款所規定判決不備理由或理由矛盾，則不在
    準用之列）、第436 條之29第1 款分別定有明文。又取捨證
    據、認定事實係屬事實審法院之職權，苟事實審法院為判決
    時，已斟酌全辯論意旨及調查證據之結果，以判斷事實之真
    偽，且其判斷與經驗法則及論理法則亦無不符，自難謂為屬
    違背法令。
二、上訴意旨略以：(一)上訴人於取得「高雄市政府青年安心成家
    —前二年零利率購置住宅貸款利息補貼證明」（下稱貸款利
    息補貼證明）後，欲購買被上訴人曹煥章所有坐落高雄市鳳
    山區○○○段0000-0000 、0000-0000 、0000-0000 地號之
    土地暨坐落其上同段00000-000 建號房屋（門牌號碼：高雄
    市○○區○○街97號10樓，下稱系爭房地），而於民國99年
    4 月18日與之簽訂系爭房地之不動產買賣契約書（下稱系爭
    買賣契約），約定買賣總價金為新台幣（下同）192 萬元，
    上訴人並於同日交付10萬元之簽約款（下稱系爭簽約款）。
    嗣上訴人於同年4 月29日經申請系爭房地之登記謄本，始發
    現系爭買賣契約將系爭土地中之00 00 -0000 地號土地，誤
    填載為294 地號，是系爭土地其中一筆土地地號有誤，自無
    法辦理移轉登記，則系爭買賣契約已屬全部給付不能，且屬
    可歸責於債務人之事由，上訴人自得依法解除契約，並請求
    被上訴人返還系爭簽約款。又上訴人固係與被上訴人曹煥章
    簽訂系爭買賣契約，惟其餘被上訴人於雙方買賣過程中或擔
    任引見、洽談、簽約、收款等，均屬被上訴人曹煥章之代理
    人或使用人，被上訴人曹煥章固應依民法第224 條規定負責
    ，惟其餘被上訴人均未盡代理人之義務，未發覺或阻止上揭
    錯誤，而促成給付不能之事由發生，自應與被上訴人曹煥章
    同負連帶賠償責任，且為不真正連帶債務。(二)原判決雖以系
    爭買賣契約第15條第3 項第2 款：「本案買方貸款不得低於
    總價七成，否則不生效力。已收價款，但買方應保證財力、
    信用無瑕疵。」之約定，係停止條件，且上訴人以消極之不
    作為使條件不成就。惟上揭約定有文字脫漏，被上訴人已於
    原審補充陳述：我們當時有跟上訴人說，如果沒有辦法向銀
    行貸款通過，我們會原金退還給你等語，原判決對此卻棄置
    不論。另上訴人已提出貸款利息補貼證明，可證明上訴人財
    力信用並無瑕疵。又系爭房屋之建號為00000-000 ，原判決
    卻書寫為0000-000，系爭土地其中一筆地號為0000-0000 ，
    原判決卻書寫為294 之10，惟0 是一個數字，有0 與無0 ，
    其內容便不相同，且不動產係以登記為準，原判決卻僅認定
    係誤寫，而抹煞系爭房地之買賣，不可有一筆有誤之事實，
    且原判決將上開誤寫之責任，認為不可完全推諉予被上訴人
    ，惟其責任之程度究有多少，原判決並未說明，亦有違背論
    理法則之違法。綜上，上訴人爰依法提起上訴，並聲明：
    (一)原判決廢棄。(二)被上訴人應連帶給付上訴人10萬元，及自
    99年5 月1 日起至清償日止，按週年利率百分之5 計算之利
    息。
三、經查：
  (一)原判決依據系爭買賣契約書之內容，認定系爭買賣契約係存
    在於上訴人與被上訴人曹煥章之間，而上訴人係主張系爭買
    賣契約有給付不能之情事，並解除契約請求回復原狀，則上
    訴人請求之對象應限於被上訴人曹煥章，其請求被上訴人曹
    沛堅、陳美富、蔡方和連帶返還系爭簽約款，即屬無據；另
    依據系爭買賣契約第15條第3 項第2 款約定內容，及兩造於
    原審之陳述內容，認定上揭條款係屬附停止條件之約款，惟
    上訴人嗣後並未提出申辦貸款所需文件，而有消極之不作為
    ，而系爭買賣契約就系爭房屋之建號雖書寫為6520，然一般
    人均可認定6520與0000-000應屬同一筆建號，另系爭土地中
    之一筆294-10地號土地，系爭買賣契約書寫為294 ，應僅係
    誤寫，被上訴人業已回函道歉要求更正，上訴人並未同意，
    反而要求解約，因認上訴人有以不正當行為阻止條件成就，
    依民法第101 條第1 項規定，視為條件已成就，系爭買賣契
    約業已生效，並依系爭買賣契約第13條約定內容，認為上訴
    人未能依約交付貸款所需文件，有違契約義務，被上訴人自
    得沒收系爭簽約款等情，是原審判決業已詳述其認定事實之
    證據及適用法律依據之理由，且本院認原審判決就其取捨證
    據、認定事實之職權行使，亦無違反論理法則或經驗法則之
    處，其並無不當。
  (二)上訴人雖主張系爭買賣契約第15條第3 項第2 款之約定有文
    字脫漏，被上訴人已於原審補充陳述：我們當時有跟上訴人
    說，如果沒有辦法向銀行貸款通過，我們會原金退還給你等
    語，且上訴人已提出貸款利息補貼證明，可證明上訴人財力
    信用並無瑕疵等語。惟查，兩造就上揭第15條第3 項第2 款
    之約定內容，有漏寫「如貸款不足總價七成，已收價款返還
    上訴人」等語之事實，固於本院審理中不予爭執（本院卷第
    55頁），惟依系爭買賣契約第6 條及第15條第3 項第2 款等
    約定觀之，除上訴人應保證其財力、信用無瑕疵外，為使被
    上訴人得順利辦理貸款事宜上訴人並應提供辦理貸款之相關
    財力證明文件予被上訴人，惟上訴人除提供上揭貸款利息補
    貼證明外，未再提供其他財力證明資料予被上訴人，此經上
    訴人於本院審理中自承在卷（本院卷第56頁），而上開貸款
    利息補貼證明，僅係上訴人取得高雄市政府提供之前二年零
    利率購置住宅貸款之利息補貼證明文件，難認係金融機構審
    核貸款人財力之證明資料（如存摺、薪資證明等），又經被
    上訴人陸續寄發4 次郵局存證信函予上訴人，請求上訴人應
    提出申辦貸款之相關資料（原審卷第48至52、第57至60頁）
    ，惟上訴人仍拒不提出，是原審認上訴人係以消極之不作為
    方式阻止條件成就，依民法第10 1條第1 項規定，視為條件
    已成就，故系爭買賣契約業已生效等語，於法並無不合，上
    訴人上揭主張其已提出貸款利息補貼證明，可證明其財力信
    用並無瑕疵，原審認為其係以消極方法使停止條件不成就，
    應屬不當云云，自無足採。
  (三)上訴人另主張系爭房屋之建號為00000-000 ，原判決卻書寫
    為0000-000，又系爭土地其中一筆地號為0000-0000 ，原判
    決卻書寫為294 之10，惟0 是一個數字，有0 與無0 ，其內
    容便不相同，原判決卻僅認定係誤寫，且將誤寫之責任，認
    為不可完全推諉予被上訴人，惟其責任之程度究有多少，原
    判決並未說明，有違背論理法則之違法云云，惟查，系爭買
    賣契約就系爭房屋之建號固係記載為6520建號，另系爭土地
    其中一筆地號記載為294 地號，惟經本院向高雄市政府地政
    局鳳山地政事務所函詢，經該地政事務所於100 年7 月29日
    以高市地鳳登字第1000009221號函覆稱：「1.依登記機關審
    查標準，0000-000建號建物與6520建號（省略後面之-000）
    建物，門牌均為西湖街97號10樓應屬同一建物。2.而有關申
    請案件中如土地標示鳳山區○○○段294-10地號誤載為鳳山
    區○○○段294 地號之情形，依土地登記規則第56條規定先
    予補正，如逾15日未能補正完畢，才依土地登記規則第57條
    規定予以駁回。」（本院卷第43頁），是足認系爭買賣契約
    就系爭房地之建號及地號，固分別有省略記載及誤載之情形
    ，然依土地登記規則規定，僅需補正即可，並無不能登記之
    情形，則自無上訴人所主張系爭買賣契約有給付不能之情事
    ，是上訴人主張原審判決就此部分有論理法則之違法云云，
    亦屬無據。
四、綜上所述，上訴人主張上揭事由，指摘原判決有違背法令而
    提起上訴，均無理由。又兩造已於本院審理中，同意本件得
    不經言詞辯論而為判決（本院卷第53頁），從而，本院爰不
    經言詞辯論，逕以判決駁回上訴。
五、末按於小額訴訟之上訴程序，法院為訴訟費用之裁判時，應
    確定其費用額，民事訴訟法第436 條之19第1 項、第436 條
    之32第1 項定有明文。查本件上訴既經駁回，第二審裁判費
    用1,500 元，自應由上訴人負擔，爰併為判決如主文第二項
    所示。
六、據上論結，本件上訴為無理由，依民事訴訟法第436 條之29
    第1款、第436 條之32第1 項、第2 項、第436 條之19第1項
    、第449 條第1 項、第78條，判決如主文。
中    華    民    國    100   年     9    月    16    日
                  民事第三庭  審判長法  官  黃宏欽
                                    法  官  謝宗翰
                                    法  官  呂憲雄
以上正本係照原本作成。
本判決不得上訴。
中    華    民    國   100    年    9     月    19    日
                                    書記官  黃琬婷